【裁判字號】    99,裁,3234
【裁判日期】    991209
【裁判案由】    贈與稅
【裁判全文】
最  高  行  政  法  院  裁  定
                                      99年度裁字第3234號
抗  告  人  蘇昌明
上列抗告人因與相對人財政部臺灣省南區國稅局間贈與稅事件，
對於中華民國99年5月25日高雄高等行政法院99年度訴字第186號
裁定提起抗告，本院裁定如下︰
    主  文
抗告駁回。
抗告訴訟費用由抗告人負擔。
    理  由
一、按提起撤銷訴訟，以經合法訴願為要件，此觀行政訴訟法第
    4條之規定即明。當事人未經合法訴願而提起行政訴訟，其
    起訴即屬不備其他要件，行政法院應依行政訴訟法第107條
    第1項第10款後段規定，以裁定駁回其訴。次按納稅義務人
    對於核定稅捐之處分如有不服，依核定稅額通知書所載有應
    納稅額或應補徵稅額者，應於繳款書送達後，於繳納期間屆
    滿翌日起算30日內，申請復查。不服復查決定，得依法提起
    訴願，稅捐稽徵法第35條第1項第1款、第38條第1項定有明
    文。是對於稅捐稽徵機關之核定稅額處分不服，須先申請復
    查，始得提起訴願。申請復查逾法定期間，即非合法，其復
    提起訴願，亦非合法，嗣提起撤銷訴訟，自屬起訴不備其他
    要件，應以裁定駁回之。
二、本件抗告人於民國91至95年間分別自其父蘇海通所有銀行存
    款帳戶提領現金新臺幣（下同）7,200,000元、13,614,000
    元、5,699,000元、29,080,000元及12,430,000元，未辦理
    贈與稅申報，經相對人初查認定係蘇海通贈與現金予抗告人
    ，乃核定各年度應納稅額為749,000元、2,420,780元、448,
    840元、7,582,200元及1,959,400元。蘇海通不服，申請復
    查，未獲變更，提起訴願，亦遭決定駁回，遂向原審提起行
    政訴訟。惟因蘇海通於97年7月9日死亡，原審乃以其於97年
    7月11日提起行政訴訟時已無當事人能力，裁定駁回蘇海通
    之訴。抗告人不服，向本院提起抗告，亦經本院裁定駁回在
    案。嗣因蘇海通之財產不足清償稅款，且經查明已無其他財
    產可供執行，相對人乃依遺產及贈與稅法第7條第1項第2款
    規定，改以受贈人即抗告人為納稅義務人，發單補徵91至95
    年度應納稅額749,000元、2,420,780元、448,840元、5,511
    ,683元及1,959,400元。而相對人已將上開贈與稅繳款書於
    98年2月26日合法送達於抗告人之住居所即高雄縣鳳山市○
    ○路65號，而由其妻蘇何麗華代為收受送達，為抗告人所不
    爭執，並有相對人所屬高雄縣分局送達證書影本附原處分卷
    （第124頁）為憑。又上開繳款書所載繳納期間自98年3月26
    日起至同年5月25日止，則抗告人對相對人核定之贈與稅如
    有不服，應於98年6月24日前提出復查之申請，惟抗告人遲
    至98年7月7日始提出復查申請書，顯已逾30日之法定不變期
    間，此有抗告人復查申請書原本附原處分卷（第15頁）足稽
    。是本件抗告人復查之申請既已逾法定不變期間，從而復查
    決定及訴願決定遞從程序上予以駁回，並無不合。原裁定據
    此認抗告人對於已確定之行政處分復提起行政訴訟，即屬不
    備起訴要件，自為法所不許，而為駁回抗告人在原審之訴，
    參諸首開說明，經核於法並無不合。
三、抗告意旨略以：抗告人於91至95年間代理其父蘇海通分別自
    其父所有銀行存款帳戶提領現金，卻遭相對人誤認上述行為
    係贈與，並予核課贈與稅，顯不符常理，亦有違經驗法則等
    等。經查，抗告人抗告意旨無非係對相對人核課贈與稅是否
    合法作實體爭執，惟本件抗告人不備起訴要件而應由程序駁
    回抗告人之訴，已如前述，則抗告人實體上之主張自無加以
    審究之必要。從而抗告人以實體上之爭執作為本件抗告理由
    ，聲明廢棄原裁定，為無理由，應予駁回。
四、據上論結，本件抗告為無理由，依行政訴訟法第104條、民
    事訴訟法第95條、第78條，裁定如主文。
中    華    民    國    99    年    12    月    9     日
                    最高行政法院第五庭
                        審判長法官  吳  明  鴻
                              法官  林  茂  權
                              法官  侯  東  昇
                              法官  黃  秋  鴻
                              法官  陳  國  成

以  上  正  本  證  明  與  原  本  無  異
中    華    民    國    99    年    12    月    10    日
                              書記官  彭  秀  玲

司法院資訊處製作；財團法人民間司法改革基金會備份。
